最高法院刑事判決　　　　　　　　　　　　　　　八十八年度台上字第一二九六號
　　上　訴　人　甲○○
右上訴人因偽造文書案件，不服台灣高等法院中華民國八十六年四月九日第二審判決
（八十五年度上訴字第四八九六號，起訴案號：台灣台北地方法院檢察署八十五年度
偵字第一○二三號），提起上訴，本院判決如左：
    主  文
原判決撤銷，發回台灣高等法院。
    理  由
本件原判決認定上訴人甲○○於民國八十四年三月間，未經鄭信男同意，委請不知情
之第三人偽刻鄭信男之印章一枚，並於同年月二十日，至台北市○○○路○段一四五
號，向蔡慧美偽稱經鄭信男授權代為申裝電話，交付鄭信男之身分證及上開印章，蔡
女在不知情下，即派巫素卿於翌（二十一）日持以至交通部台灣北區電信管理局，於
市內電話過戶申請書上蓋用上開印章而偽造印文一枚，製作完成上開申請書，向該局
申請四支電話，足以生損害於上開管理局業務之管理及鄭信男，嗣上訴人遂使用上開
電話，而得財產上不法之利益，旋因未繳電話費，始發覺上情等情。因將第一審論處
上訴人行使偽造私文書足以生損害於公眾及他人罪刑之判決撤銷，改判仍論處同一罪
刑。固非毫無見地。
惟查：(一)刑事訴訟採真實發現主義，審理事實之法院，對於被告有利或不利之證據，
均應一律加以注意，依職權詳加調查，本於推理作用，形成正確心證，始能予以判決
；苟與待證事實有重要關係，在客觀上認應行調查之證據，又非不易或不能調查，而
未依法加以調查，即率予判決者，即屬應於審判期日調查之證據未予調查之違法。本
件上訴人否認有偽刻鄭信男印章之行為，辯稱伊與鄭信男擬合夥設立公司，鄭信男將
其身分證交給，並同意上訴人處理公司之業務事宜，代刻印章亦係辦理公司之概括授
權範圍，並無偽刻印章之犯行等語。證人鄭信男亦供證稱確有與上訴人計劃合夥作生
意，並交給身分證辦理業務等情。則上訴人此項辯解似非全無根據。究竟實情如何﹖
與認定上訴人有無偽刻鄭信男印章之事實及上開電話過戶申請書上之「鄭信男」印文
是否屬偽造之印文，至關重要，又非不易或不能調查，原審未詳予調查清楚，率予判
決，顯有未盡查證能事之違法。(二)有罪之判決書，對於被告有利之證據不採納者，應
於理由內記載其理由，刑事訴訟法第三百十條第二款定有明文，否則即有判決不載理
由之違法。上訴人於原審辯稱伊當時申請電話之費用，每支付出新台幣（下同）六千
元，共付出二萬四千元，申請後均有按期繳付電話費，嗣因生意失敗，始欠繳電話費
六千多元，實無詐欺得利之不法意圖（見原審卷上訴人八十六年四月二日答辯狀），
此項辯解之真實性如何﹖原審未予調查，復未於判決理由明何以不予調查採取之理
由，亦有應於審判期日調查之證據未予調查及判決不載理由之違法。以上諸端，或為
上訴意旨所指摘，或為本院得依職權調查之事項，應認原判決有撤銷發回之原因。又
原判決不另為無罪諭知之侵占遺失物部分，既經檢察官起訴書指明與前開論罪部分有
裁判上一罪之關係，依審判不可分原則，自應一併撤銷發回，附予明。
據上論結，應依刑事訴訟法第三百九十七條、第四百零一條，判決如主文。
中      華      民      國    八十八    年      三      月     十八     日
                              最高法院刑事第十庭
                                  審判長法官  曾  有  田
                                        法官  林  永  茂
                                        法官  陳  宗  鎮
                                        法官  劉  介  民
                                        法官  黃  正  興
      右正本證明與原本無異
                                              書  記  官
中      華      民      國    八十八    年      三      月    二十三    日
